最高法院刑事判決　　　　　　　　　　　　　　　八十六年度台上字第七○八九號
　　上訴人　台灣高等法院台南分院檢察署檢察官
　　被　告　甲○○
右上訴人因被告過失致人於死案件，不服台灣高等法院台南分院中華民國八十六年一
月十四日第二審更審判決（八十五年度交上更(一)字第四五三號，起訴案號：台灣雲林
地方法院檢察署八十四年度偵字第二五五七號），提起上訴，本院判決如左：
    主  文
原判決撤銷，發回台灣高等法院台南分院。
    理  由
本件原判決認定被告甲○○未領得駕駛執照，於民國八十四年六月十七日晚上與友人
在ＫＴＶ唱歌喝酒，至翌日凌晨三時許，已有醉意，駕駛自用小客車，沿雲林縣斗南
鎮○○路往嘉義方向行駛，至該路二段二三六號附近彎道，限速四十公里之市區路段
時，疏未注意，以時速六、七十公里超速行駛，並行駛於路肩，致撞及停在路肩之Ｓ
Ｅ－三五四二號自用小客車，又撞及停放路肩之ＨＫ－三九二八號小客車，被害人陳
麗君適站於該小客車左側車旁，突遭猛烈撞擊後飛出，頭、胸部多處重創，經送醫不
治死亡，嗣被告當場向警方自首接受裁判等情。因而將第一審不當之判決撤銷，改判
依自首減輕之例論處被告過失致人於死罪刑，固非無見。
惟查：(一)本件車禍案件，係劉靜芬報案，並非被告向警局自首，業據雲林縣警察局斗
南分局八十四年十一月十七日斗警刑字第九七八一號函復原審在卷（見原審八十四年
度交上訴字第一九三五號卷第十九頁），而處理本件車禍之警員楊紹評於偵查中僅證
稱：「我們是凌晨四點十分到達現場，有找到肇事者，亦有核對他身分證過，因當時
膝蓋處有受傷、有喝酒，……所以讓他去就醫，我留在現場繪圖」等語（見相驗卷第
二十三頁反面），並未言及被告於警員未知悉其犯罪前，即主動出示身分自首之詳情
，原審未深入調查劉靜芬報案之內容為何，及警員楊紹評到達現場找到被告時，在核
對被告之身分證前，是否已知悉被告為肇事者﹖等攸關被告有無符合自首之要件，竟
僅以該警員之陳述，為認定被告符合自首之要件，而予以減輕其刑，有違採證法則，
並有應於審判期日調查之證據未予調查之違法。(二)、依現場目擊者羅仁宗在偵查中所
述：「……陳麗君剛好在車內要發動，已坐入車內，就聽到『碰』一聲了，陳麗君人
飛出去，我才抱起來就醫，當時車子朝房內，ＳＥ－一○二六號衝過來撞到我們車右
輪，我們車在此地打轉，死者才飛出車外，……」等語（見相驗卷第二十一頁反面、
二十二頁），與原判決所認定被害人陳麗君係站於左側車旁被撞之事實，並作為撤銷
第一審判決之理由，有所出入，實情究竟如何﹖亦有詳查之必要，原審未切實查明，
而擅自為與目擊者所述不同事實之認定，亦有可議。檢察官上訴意旨指摘原判決不當
，非全無理由，應認仍有發回更審之原因。又本件雖屬刑事訴訟法第三百七十六條第
一款所列之案件，惟於本法修正前原得上訴於第三審法院，且已繫屬於法院，依本法
施行法第五條第一項規定，仍應依施行前之法定程序終結之，附此明。
據上論結，應依刑事訴訟法第三百九十七條、第四百零一條，判決如主文。
中      華      民      國    八十六    年     十二     月      四      日
                              最高法院刑事第三庭
                                  審判長法官  蔡  詩  文
                                        法官  莊  登  照
                                        法官  洪  明  輝
                                        法官  蔡  清  遊
                                        法官  池  啟  明
      右正本證明與原本無異
                                              書  記  官
中      華      民      國    八十六    年     十二     月     十一     日
